【裁判字號】    98,聲,52
【裁判日期】    980227
【裁判案由】    返還提存物
【裁判全文】
臺灣新竹地方法院民事裁定                98年度聲字第52號
聲  請  人  旭眾資訊股份有限公司
法定代理人  甲○○
相  對  人  建達國際股份有限公司
法定代理人  乙○○
上列聲請人聲請發還擔保金事件，本院裁定如下：
    主  文
本院九十五年度存字第一九五八號提存事件聲請人所提存之擔保
金新臺幣玖拾萬零伍佰捌拾捌元，准予發還。
聲請程序費用由相對人負擔。
    理  由
一、按應供擔保之原因消滅者，法院應依供擔保人之聲請，以裁
    定命返還其提存物，民事訴訟法第104條第1項第1款定有明
    文。前開規定，於其他依法令供訴訟上之擔保者準用之，並
    為同法第106條所明定。又所謂供擔保之原因消滅，於供擔
    保之執行名義消滅，供擔保人已無供擔保之依據時，自亦屬
    之。
二、本件聲請意旨略以：緣聲請人與相對人間因給付貨款事件，
    聲請人前遵本院95年度裁全字第2075號民事裁定，為免於假
    扣押之執行，曾提供新臺幣（下同）900,588元，並以本院
    95年度存字第1958號擔保提存事件提存在案；茲因前開假扣
    押裁定業經本院97年度裁全聲字第135號裁定撤銷，應供擔
    保之原因消滅，為此爰依民事訴訟法第104條第1項之規定，
    聲請返還擔保金等語，並提出本院95年度裁全字第2075號裁
    定、97年度裁全聲字第135號裁定、95年度存字第1958號提
    存書（以上均影本）等件為證。
三、查，聲請人主張曾提供假扣押反擔保金，撤銷本院95年度執
    全字第1191號相對人對聲請人之假扣押執行，嗣後相對人並
    聲請本院撤銷本院97年度裁全字第2075號裁定，已獲本院准
    許，且該假扣押裁定已經本院予以撤銷乙節，除據其提出上
    開證據外，業經本院依職權調閱本院95年度裁全字第2075
    號假扣押事件、95年度存字第1958號提存事件、95年度執全
    字第1191號假扣押執行卷、97年裁全聲字第135號卷宗查明
    無訛，堪信為實。按債權人供擔保假扣押之目的，在保全本
    案債權得以獲得清償；而債務人為免為或撤銷假扣押而供之
    擔保，則係備為賠償債權人因免為或撤銷假扣押所受之損害
    。查本件聲請人為免為或撤銷假扣押所提供之擔保，本係備
    為賠償相對人因免為假扣押或撤銷假扣押所受之損害，惟本
    件相對人已聲請撤銷前開本院95年度裁全字第2075號裁定，
    且其該聲請已獲本院准許，而該假扣押裁定已經本院撤銷，
    並已送達本件聲請人，未據本件聲請人抗告，就本件聲請人
    已告確定，是該假扣押裁定，就本件聲請人部分，已因本院
    之撤銷確定而失效，則相對人已無據以聲請對聲請人實施假
    扣押執行之執行名義及權利之存在，自不發生因免為假扣押
    或撤銷假扣押所受之損害可言，揆諸前揭說明，相對人已無
    損害之發生，本件供擔保之原因應認為消滅。是聲請人聲請
    返還擔保金，揆之上開規定，核無不合，應予准許。
四、相對人雖以兩造間本案訴訟尚未確定，供擔保之原因並未消
    滅，其撤銷假扣押裁定係出於誤信台灣台北地方法院97年度
    簡上字第86號為終局確定判決所致，及本件聲請人之聲請並
    不適格等語置辯，嗣後並補提最高法院書記廳98台民主三字
    第84號通知書影本，略謂聲請人所提起之確認本票債權不存
    在事件，業經最高法院駁回其上訴確定云云。惟查，兩造間
    確認本票債權不存在訴訟與本院95年度裁全字第2075號假扣
    押裁定係屬二不同之程序，聲請人既係依據本院95年度裁全
    字第2075號假扣押裁定提供擔保，且該提供擔保之原因即95
    年度裁全字第2075號裁定業經撤銷，且撤銷假扣押裁定已對
    聲請人生效並確定，即已符合供擔保原因消滅之要件，與兩
    造間確認本票債權不存在之訴訟中，相對人是否勝訴確定，
    並無關聯。又本院95年度存字第1958號提存事件，係由本件
    聲請人為提存人，此經本院調閱上開卷宗核閱屬實，由本件
    聲請人單獨聲請返還擔保金，自無不合。
三、依民事訴訟法第95條、第78條，裁定如主文。
中    華    民    國    98    年    2     月    27    日
                  民事第一庭    法  官  蔡孟芳
以上正本係照原本作成。
如對本裁定抗告須於裁定送達後10日內向本院提出抗告狀，並
繳納抗告費新臺幣1,000元。
中    華    民    國    98    年    2     月    27    日
                                書記官  李慧娟


司法院資訊處製作；財團法人民間司法改革基金會備份。
